【裁判字號】    97,上訴,3652
【裁判日期】    971017
【裁判案由】    貪污治罪條例等
【裁判全文】
臺灣高等法院刑事判決                97年度上訴字第3652號
上  訴  人  台灣桃園地方法院檢察署檢察官
上  訴  人
即  被  告  辛○○
                      2號
選任辯護人  毛仁全律師
上  訴  人
即  被  告  申○○
                      2號
選任辯護人  蔡得謙律師
上  訴  人
即  被  告  子○○
選任辯護人  鍾儀婷律師
上  訴  人
即  被  告  乙○○
                      樓之2
選任辯護人  翁方彬律師
上  訴  人
即  被  告  丁○○
                      號
選任辯護人  林仕訪律師
上  訴  人
即  被  告  辰○○
                      號
選任辯護人  林金鈴律師
上  訴  人
即  被  告  庚○○
選任辯護人  陳佳瑤律師
            李育敏律師
被      告  丙○○
                      樓
選任辯護人  毛仁全律師
上列上訴人因被告等貪污治罪條例等案件，不服臺灣桃園地方法
院95年度訴字第2411號，中華民國97年5月13日第一審判決（起
訴案號：臺灣桃園地方法院檢察署94年度偵字第11589號），提
起上訴，本院判決如下：
    主  文
原判決關於庚○○部分撤銷。
庚○○連續公務員對於主管之事務，明知違背法令，直接圖其他
私人不法利益，因而獲得利益，處有期徒刑壹年陸月，褫奪公權
壹年，減為有期徒刑玖月，褫奪公權壹年。
其餘上訴駁回。
    事  實
一、辛○○與申○○係夫妻，亦均為「巨甲金有限公司」（登記
    負責人：何宜珍，原登記負責人：戊○○，址設：臺中市西
    屯區大河一巷5弄53號2樓，下稱巨甲金公司）、「立可白工
    程有限公司」（登記負責人：辛○○，址設：臺中市○區○○路1段207巷52號1樓，下稱立可白公司）、「巧以功工程
    股份有限公司」（登記負責人：申○○，址設：臺中市○區
    ○○路1段207巷52號1樓，下稱巧以功公司）、「巧采佳工
    程股份有限公司」（登記負責人：申○○，址設：台中縣烏
    日鄉○○街21號1樓，下稱巧采佳公司）之實際負責人。又
    交通部民用航空局下屬中正國際航空站（下稱中正航站）有
    關航廈之清潔維護工作之發包，向分成第一航廈管制區、非
    管制區、第二航廈管制區、非管制區四處，分別對外招標。
    該四區之清潔維護勞務工作投標須知明載廠商若對其中一處
    之清潔維護勞務工作投標，則不得再對其他三處之清潔維護
    勞務工作投標。辛○○、申○○為能就上開四處清潔維護勞
    務工作均能投標，遂於90年2月27日申請設立巧采佳公司、
    於90年3月5日申請設立巧以功公司，另辛○○出資750萬元
    ，又找其他小股東3人出資（嗣再找乙○○出資100萬元），
    而於90年5月4日申請設立巨甲金公司，又因辛○○已係89年
    1月1日至90年6月30日之第二航廈管制區之清潔維護廠商，
    為確保投標資格，故由出資僅50萬元之小股東戊○○擔任巨
    甲金公司之名義人頭負責人（後於90年下半年某日變更為乙○○之姪女何宜珍）。乙○○自90年7月1日起（即自巨甲金
    公司標得第二航廈管制區自90年7月1日起至93年6月30日止
    之清潔維護工作起，另丁○○、子○○亦同此）至94年5月2
    5日止，擔任巨甲金公司之總經理，並投資該公司100萬元，
    除負責管理巨甲金公司現場清潔人員管理之工作外並負責每
    月向中正航站請款；丁○○自90年7月1日起，擔任巨甲金公
    司之副總經理，協助乙○○管理巨甲金公司現場清潔人員之
    工作；子○○則擔任巨甲金公司之清潔現場經理，自90年7
    月1日起負責總管巨甲金公司清潔現場人員之出勤及管理等
    工作。
二、辰○○自87年至92年2月底間擔任中正航站總務組之書記，
    而庚○○則自92年3月1日起（94年2月1日起調升為辦事員）
    接替辰○○擔任中正航站總務組之書記。依職權命令，其二
    人負責管理機場清潔維護工作，並負責第一航廈管制區、非
    管制區、第二航廈管制區、非管制區四處清潔維護工作之對
    外招標之預算規劃、招標規格、招標程序、投標會議、簽訂
    合約、檢查合約之清潔廠商所履行之清潔維護工作並清點清
    潔廠商到勤人數及清潔廠商請款核銷等業務，為依據法令從
    事於公務之人員。且依公務員服務法第6條規定，公務員不
    得假借權力，以圖本身或他人之利益。再依上開職權命令應
    確實清點清潔人數及確實核銷請款等業務。
三、辛○○為順利標得90年4、5月間中正航站第二航廈管制區之
    清潔維護合約，乃於90年5月23日開決標日前之某日與負責
    中正航站該次第一航廈管制區、非管制區、第二航廈管制區
    、非管制區四處之清潔維護工作對外公開招標預算書之擬訂
    之辰○○謀議如何使辛○○順利得標，由於中正航站該次第
    一航廈管制區、非管制區、第二航廈管制區、非管制區四處
    之清潔維護工作招標並未對外公告預算金額（未於公開招標
    公告、投標須知中公開預算金額），渠2人商議結果，由辰
    ○○違背職務告知辛○○第二航廈管制區清潔維護招標案之
    預算金額為118,091,592元，並因辰○○並非中正航站之該
    招標案之底價評審小組成員，其乃同時告知辛○○以大約預
    算金額之8成左右填寫標單（按本招標案之底價核定為112,0
    61,000元），即可望得標等訊息，因而對其他投標廠商產生
    不公平競爭，渠2人並期約，若辛○○順利得標中正航站第
    二航廈管制區之清潔維護合約，則辛○○每月須交付10萬元
    之不法利益予辰○○作為其透露以大約預算金額之8成左右
    填寫標單得標之不應洩漏之訊息之對價。辛○○得知上開辰
    ○○洩露之訊息，遂在巨甲金公司之投標單上填載總投標金
    額97,006,644元（為上開預算金額之82%左右），密封交由
    不知情之巨甲金公司總經理乙○○向中正航站投標（辛○○
    另以立可白公司名義投標，用以陪標，然根本未依規定繳交
    履約保證金）。中正航站於90年5月23日開標，巨甲金公司
    果以低於底價之最低價而標得上開第二航廈管制區清潔維護
    招標案。遂於90年7月1日與中正航站簽立第二航廈管制區清
    潔維謢勞務採購契約，履約期間自90年7月1日起至93年6月3
    0日止（下簡稱該約為原約，在原約約滿前，中正航站以限
    制性招標方式，由巨甲金公司於93年6月21日與中正航站以
    議價方式，經巨甲金公司2次減價，而以35,672,400元決標
    金額，低於底價35,675,700元得標續約1年，履約期間自93
    年7月1日起至94年6月30日止，清潔之履約區除原約之標的
    區域即第二航廈管制區公共區域外，另增加D區北候機廊廳
    清潔維護，中正航站辦理該次續約之招標之承辦人及預算擬
    訂之人係庚○○，下稱該約為續約）。另第一航廈管制區清
    潔維護工作亦由巧以功公司以31,867,596元決標金額，低於
    底價31,899,312元得標續約1年。辛○○為實現先前與辰○○之協議，乃與丁○○共同基於關於違背職務行為交付賄賂
    之犯意聯絡，由丁○○自90年8月間起，於每月15日左右向
    不知情之丙○○提領現金10萬元後，在第二航廈之巨甲金公
    司辦公室內將上開金額交付予辰○○作為取得標案之對價，
    迄94年6月15日止共計交付470萬元之賄賂予辰○○（辛○○
    行賄部分，業經原審判決免刑確定）。
四、辛○○、申○○、乙○○、丁○○、子○○明知上開原約規
    定，每日前往中正國際航空站第二航廈管制區內工作之清潔
    維護人員不得少於92人（即每日7時至15時之早班須有37人
    、15時至23時之中班須有37人、23時至7時之晚班須有18人
    ），而依續約規定每日前往中正國際航空站第二航廈管制區
    內工作之清潔維護人員不得少於100人（即每日7時至15時之
    早班須有40人、15時至23時之中班須有40人、23時至7時之
    晚班須有20人），而因續約開始時，D區北候機廊廳尚未經
    中正航站完全驗收啟用，故於94年2月1日以前仍僅須原約規
    定之上開每日人數92人進行清潔維護，於94年2月1日以後，
    則須依續約規定之上開每日人數100人進行清潔維護，然94
    年1月份則先由原約之每日人數92人增至96人。又因巨甲金
    公司、立可白公司實際上均係辛○○、申○○所經營，該2
    公司所雇清潔工本即相互流用，又因立可白公司另承包長榮
    航空股份有限公司位在第二航廈管制區內貴賓室（下稱長榮
    貴賓室）之清潔工作，巨甲金公司、立可白公司所雇清潔工
    須有一部分調至長榮貴賓室從事清潔工作，致該2公司所雇
    清潔工人數不足，無法由巨甲金公司調派足額之清潔工人數
    從事第二航廈管制區清潔維護工作，因而無法合乎上開原約
    與續約之要求之每日最低之清潔工人數。辛○○、申○○、
    乙○○、丁○○、子○○竟基於共同意圖為自己不法之所有
    之犯意聯絡，決定以虛報人頭之方式向中正國際航空站詐領
    清潔款項，其方法係由辛○○、乙○○等人自上開原約於90
    年7月1日生效起，即指示亦有犯意聯絡之現場經理子○○指
    揮受僱於巨甲金公司，原應從事第二航廈管制區清潔工作之
    己○○○、丑○○○、邱嬌娥、卯○○○、酉○○、壬○○
    、巳○○、寅○○、甲○○、陳玉雲、楊桂蘭、張新妹、饒
    光華、唐劉安員、倪麗如、楊寶珠、王秋濟、蔡樵妹、羅劉
    金妹、賴傅冬蘭、許麗雪、袁潘彩雲、林潘彩霞等員工，要
    求其等於每天上班前先到巨甲金公司設在第二航廈管制區內
    地下2樓之辦公室先行打卡上班，再至長榮貴賓室簽到後，
    在長榮貴賓室內從事清清工作，嗣下班後先在長榮貴賓室簽
    退後，再到巨甲金公司上開辦公室內打卡下班，偶遇有中正
    航站總務組人員至第二航廈管制區抽查清潔人數時，即由乙○○、丁○○、子○○通知各班班長再通知在長榮貴賓室內
    工作之巨甲金公司清潔人員換回在第二航廈管制區從事清潔
    工作時所必須穿著之制服並返回第二航廈管制區內接受抽點
    。每月月底再由子○○收集巨甲金公司員工之出勤卡（即打
    卡片）影印，並核算各員之該月工作時數，另由不知情之會
    計丙○○開立請款發票，再交由乙○○彙整製成該月份不實
    之工作時數統計表、工作進度表、員工勞健保加保及繳費資
    料，連同影印員工出勤卡、請款發票、請款書函等資料向中
    正航站請領各該月份之契約款項；然乙○○於94年5月間離
    職，巨甲金公司該月份之不實請款資料，係由丁○○彙整後
    ，據而向中正航站請領該月份之契約款項。而辰○○自90年
    7月1日起至92年2月28日止，庚○○自94年1月初起，分別明
    知巨甲金公司有將第二航廈管制區之清潔員工挪用而有不足
    契約所定人數因而有虛報清潔費用之情事，竟對於主管之事
    務，明知違背上開公務員服務法及上開職權命令等法令，基
    於圖利巨甲金公司之概括犯意，隱瞞上開情事，在中正航站
    之公文摘由紙上虛偽填載不實之「巨甲金公司已依約履行、
    隨文附件經審核無誤」等字句，再將該公文簽由上級長官批
    准，先後多次分別致使中正航不知情之款項發放承辦人員站
    陷於錯誤，而依約給付清潔費用予巨甲金公司，辰○○、庚○○因而分別圖得巨甲金公司不法利益各9,867,573元、3,2
    03,939元，巨甲金公司則共詐領清潔費共計25,050,528元（
    計算式詳附件所示），渠等所為均足生損害於中正航站。嗣
    內政部警政署航空警察局刑警隊接獲檢舉，循線查獲，而悉
    上情。
五、案經內政部警政署航空警察局移送台灣桃園地方法院檢察署
    檢察官偵查起訴。
    理  由
甲、證據能力：
一、被告辛○○之94年6月24日警訊證詞，被告丁○○之94年6月
    28日之警訊證詞，被告庚○○之94年6月27，28日警訊證詞
    ，被告乙○○之94年6月22日、23日警訊證詞，被告辰○○
    之94年6月28日警訊證詞，對於同案其他被告，固屬審判外
    陳述，惟上開警詢，業據檢察官偵訊中，諭知刑事訴訟法第
    181條之事項而令具結，並詢問其內容是否實在、是否出自
    自由意志所為之陳述、有無受到強暴脅迫取供、是否看完筆
    錄才簽名，被告辛○○並稱：除了筆錄中所載應是丁○○
    每月拿7、8萬元作公關費用，而非給辰○○讓他去作公關，
    其餘皆實在，是出自自由意志所為之陳述、無受到強暴脅迫
    取供、是看完筆錄才簽名等語（偵字第11590號卷第14頁）
    ，被告丁○○陳稱：內容皆實在，其看過筆錄才簽名，無
    受到強暴脅迫不正取供，出自其自由意志下陳述等語（偵字
    第11597號卷第22頁），被告庚○○稱：筆錄內容實在，
    是出自自由意志所為之陳述、無受到強暴脅迫取供、是看完
    筆錄才簽名等語（偵字第11921號卷第70頁），被告乙○○稱：內容皆實在，看過筆錄才簽名，無受到強暴脅迫不正
    取供等語（偵字第11589號卷第13頁），被告辰○○稱：
    筆錄內容實在，是出自自由意志所為之陳述、無受到強暴脅
    迫取供、是看完筆錄才簽名等語（偵字第11597號卷第9頁）
    ；是上開警詢證詞已成為該次偵訊證詞之一部分；再證人於
    檢察官之偵訊證詞，依刑事訴訟法第159條之1第2項之規定
    ，除顯有不可信之情況者外，得為證據，再所謂顯有不可信
    之情況者，係指以外部情況觀察，檢察官偵訊之過程中有強
    暴、脅迫、其他不正取供之情形而言，本件所有證人於檢察
    官偵訊過程均已依法供錄偵訊光碟在案，且本件證人即被告
    之部分，於偵訊之過程中甚且均有辯護律師全程陪同在場，
    是已足可確保其等偵訊時之外部狀況無任何瑕疵可指，自有
    證據能力。被告辰○○及其辯護人引用原審主張、被告丙○○及其辯護人主張上開警訊證詞無證據能力，尚有誤會。
二、證人己○○○、卯○○○、酉○○、壬○○、巳○○、寅○○之警訊證詞，渠等均於檢察官偵訊中表示警訊證詞內容實
    在，經檢察官諭令具結，是上開警訊證詞已成為該次偵訊證
    詞之一部分，依刑事訴訟法第159條之1第2項之規定，及上
    開說明同一法理，當然具有證據能力，被告辛○○、丙○○
    之辯護人主張上開證人警訊證詞無證據能力，亦有誤會。
三、被告丙○○之辯護人主張證人辛○○等偵訊證詞無證據能力
    云云，惟未提出有何顯不可信之情況，所辯顯有誤會。
四、至於被告丁○○之94年6月22日之警訊證詞，證人丑○○○
    、甲○○之警訊證詞，為審判外陳述，被告辛○○、丙○○
    之辯護人主張無證據能力，於法尚非無據。
五、其餘被告及辯護人對於本案證人警訊證詞，均不爭執其證據
    能力（本院卷第125頁），且觀諸各該筆錄製作取得之情形
    ，並無違法取供之狀況，因認依刑事訴訟法第159條之5第2
    項之規定，均有證據能力。
乙、有罪部分：
壹、訊據被告等：
一、被告辛○○坦承向辰○○行賄等情，亦不否認有事實欄四所
    載之事實，惟辯稱：巨甲金公司與中正航站間之第二航廈管
    制區清潔維護工作合約之性質乃勞務承攬契約，重在第二航
    廈管制區清潔維護工作之完成，而非在履行契約所定之清潔
    工人數為何，巨甲金公司每月依契約向中正航站請領之款項
    係總額固定之金額，即契約總金額除以契約有效月份所得出
    之金額，此金額並未細分巨甲金公司之人事成本、機具設備
    、消費支出等，乃巨甲金公司依契約完成第二航廈管制區清
    潔維護工作所應得之報酬，巨甲金公司未依約每日指派至少
    92人以上之清潔人力乃契約之履行問題，中正航站若因之受
    有實際損害或有權利依約主張罰款，尚不得據以拒絕給付上
    開承攬報酬，亦即中正航站實係依契約給付承攬報酬予巨甲
    金公司之義務，並非因巨甲金公司提出如本案之清潔工人數
    之實際人數、工作時數等資料而陷於錯誤並因而支付款項，
    故而應非構成詐欺取財罪云云。
二、被告申○○固不否認係巧以功公司、巧采佳公司之登記負責
    人，惟否認有何詐欺取財犯行，辯稱：於91年8月13日乳癌
    切除手術，繼而接受化療，身體孱弱，無法對巧以功公司為
    任何之管理、參與，而由伊夫即被告辛○○代為實質經營，
    巧以功公司帳戶亦提供巨甲金公司使用，巨甲金公司之存款
    ，被告辛○○可動用。對於巧以功公司之事務尚且無心力管
    理，更何況巨甲金公司，被告辛○○因參與中正航站清潔維
    護工程而北上桃園經營巧以功、立可白、巨甲金公司，伊與
    辛○○一同北上桃園，自然經常一起出現於公司、航站，共
    同被告乙○○指伊有實際經營巨甲金公司，然卻無從指出伊
    參與經營指示巨甲金公司之實際例子以實其說，不足採信云
    云。
三、被告子○○於原審及本院均認罪，然於原審曾辯稱：90年7
    月1日至91年下半年止在巨甲金公司擔任第二航廈管制區清
    潔工作之主任、經理，之後至立可白公司上班，直至93年8
    月5日回巨甲金公司擔任第二航廈管制區清潔工作之經理，
    至94年1月6日又離開巨甲金公司，至立可白公司任職，到立
    可白公司其他多個工地工作；雖然知道巨甲金公司挪用第二
    航廈管制區清潔工至長榮貴賓室，然不知道有那麼多，且伊
    剛開始並不知挪用人力之情事，是後來伊離開巨甲金公司又
    回到巨甲金公司（即93年8月5日）才知情云云。
四、被告乙○○於原審雖認罪，惟於本院則否認犯行，辯稱：如
    原判決所認定辰○○等貪瀆，則伊自無施用詐術。伊是辛○○開始詐領後方受雇，並非一開始即與之謀議，且伊僅得款
    五十萬元，與辛○○相較，原審量刑太重云云。
五、被告丁○○雖承認為巨甲金公司之副總經理，每月交付辰○○10萬元等情，惟否認有行賄、詐欺等情，辯稱：承辛○○
    之指示於每月15日交付10萬元予辰○○，然並不知該款項係
    用於行賄。伊未與辛○○、乙○○等人共同決議虛報人頭，
    伊僅負責工程技術部分，有關於虛報人頭請領款項部分，係
    乙○○向辛○○請示後，依辛○○指示辦理，與伊無關。請
    款流程係由乙○○負責。雖知每日清潔工作人員未足，然伊
    既不知悉請款之作業程序，自無詐欺之犯意。第二航廈管制
    區清潔維護之合約係屬承攬契約，以多少人完成清潔工作係
    巨甲金公司履約之問題，縱有違反中正航站之規定，亦僅係
    民事違約，而非詐欺；巨甲金公司之請款係由乙○○負責，
    ，故業務登載不實之犯行與伊無關。乙○○於94年5月間離
    職，故該月份由伊代為向中正航站請款，然資料依循舊的檔
    案修改而成，再由伊送件，並無業務登載不實之犯意及犯行
    云云。倘認係行賄，亦與詐欺、業務登載不實罪之間，有牽
    連犯之關係等語。
六、被告辰○○固不諱言：係第二航廈管制區之清潔維護工作原
    約之承辦人及預算書製作人，迄至92年2月底，均係第二航
    廈管制區之清潔維護工作實施及請款之考核及款項核銷之承
    辦人。自巨甲金公司得標而開始履行第二航廈管制區之清潔
    維護工作始，有每月收到辛○○叫丁○○送來之10萬元現金
    等情。然否認有何收賄、圖利等犯行，辯稱：伊非第二航廈
    管制區之清潔維護工作原約之底價審核小組成員，無從知道
    底價，不可能洩露底價予辛○○，雖將預算金額告知辛○○
    ，然90年4、5月間中正航站第二航廈管制區之清潔維護合約
    招標公告上本就有公告預算金額。申○○罹乳癌，伊時加勸
    慰，並告知伊之配偶亦罹此症，但因及早開刀而能倖免於難
    ，申○○甚為感激，尤其當申○○知悉伊之次女患有生長激
    素缺乏、腎上腺素偏低、甲狀腺素偏低等難治病症，須長期
    負擔巨額之高價藥、營養素，經濟負擔頗重，申○○與辛○○才會給伊每月10萬元。伊從來不知巨甲金公司有將第二航
    廈管制區之清潔維護工調至長榮貴賓室以詐領款項之情事云
    云。
七、被告庚○○固承認其自92年3月1日起接任辰○○原來之職務
    ，擔任第二航廈之清潔維護工作之檢查及廠商核銷業務等情
    ，惟否認有圖利犯行，辯稱：94年1月間，因中正航站植栽
    保養維護、第一、第二航廈管制、非管制區清潔維護等5項
    勞務採購契約，將於94年6月30日屆滿，有賡續辦理採購之
    需要，伊才首次承辦勞務採購契約之招標事宜，始對清潔人
    力之問題有所了解，並於此時發覺原來之第二航廈管制區清
    潔勞務採購契約恐有編制人力過剩之問題，惟因忌憚承包廠
    商在航站之影響勢力，恐遭威脅報復，未敢聲張，加之上開
    當時為旅遊旺季，新之勞務採購契約又將重新招標，任務繁
    重，僅能利用在規劃新之勞務採購契約時，儘量縮編清潔人
    力，以節省公帑，此由原來之第二航廈管制區清潔勞務採購
    契約之得標金額除以年數，每年為32,335,548元，而伊發包
    之94年7月1日至96年12月31日之第二航廈管制區清潔勞務採
    購契約之得標金額除以年數，每年為26,271,288元，省下國
    家高額公帑，即可證明。若伊與廠商有勾結，不可能在新之
    勞務採購契約招標作業時，即縮編清潔人力及金額。且伊亦
    未曾收受廠商任何不法利益，亦無與廠商間有不法之共同謀
    議，單純因巨甲金公司為黑道所操縱，怕被報復，故未敢聲
    張，方致中正航站之損害繼續擴大，並無為巨甲金公司不法
    所有意圖或圖利該公司之犯意云云。
八、被告辛○○、申○○、子○○、乙○○、丁○○、庚○○及
    其等辯護人辯稱：偵卷內所附之被害人中正航站所統計之詐
    領維護費統計表之計算基礎及計算期間均有所爭執，亦即對
    於巨甲金公司所詐領清潔維護費，應以長榮貴賓室工作人員
    17人，乘以每人每月月薪17000元，再乘以91年7月至94年5
    月（共35月），以這個乘出來的數字為最終的金額，計算出
    來的金額為10,115,000元為準等語。
貳、經查：
一、有關被告辛○○與申○○係夫妻，為「巨甲金有限公司」（
    登記負責人：何宜珍，原登記負責人：戊○○，址設：臺中
    市西屯區大河一巷5弄53號2樓）、「立可白工程有限公司」
    （登記負責人：辛○○，址設：臺中市○區○○路1段207巷
    52號1樓，下稱立可白公司）、「巧以功工程股份有限公司
    」（登記負責人：申○○，址設：臺中市○區○○路1段207
    巷52號1樓，下稱巧以功公司）、「巧采佳工程股份有限公
    司」（登記負責人：申○○，址設：台中縣烏日鄉○○街21
    號1樓，下稱巧采佳公司）之實際負責人。於90年2月27日申
    請設立巧采佳公司、於90年3月5日申請設立巧以功公司，另
    辛○○出資750萬元，及其他股東3人出資，嗣再找乙○○出
    資100萬元，於90年5月4日申請設立巨甲金公司。由出資僅5
    0萬元之小股東戊○○擔任巨甲金公司之名義人頭負責人（
    後於90年下半年某日變更為乙○○之姪女何宜珍）。乙○○
    自90年7月1日起（即自巨甲金公司標得第二航廈管制區自90
    年7月1日起至93年6月30日止之清潔維護工作起，另丁○○
    、子○○亦同此）至94年5月25日止，擔任巨甲金公司之總
    經理，並投資該公司100萬元，除負責管理巨甲金公司現場
    清潔人員管理之工作外並負責每月向中正航站請款；丁○○
    自90年7月1日起，擔任巨甲金公司之副總經理（其亦係89年
    1月1日至90年6月30日止第二航廈非管制區清潔維護工作之
    廠商維利大企業有限公司之登記負責人），協助乙○○管理
    巨甲金公司現場清潔人員之工作；子○○則擔任巨甲金公司
    之清潔現場經理，自90年7月1日起負責總管巨甲金公司清潔
    現場人員之出勤及管理等工作等情，除被告辛○○與申○○
    否認申○○係實際負責人外，業據被告辛○○、申○○、乙○○、宋良治、子○○等所是認在卷，並有上開公司之公司
    基本資料查詢在卷可參（他字卷第5-9頁），此部分事實堪
    予認定。
二、有關行賄及收賄部分：
（一）有關被告辰○○自87年至92年2月底間擔任中正航站總務
      組之書記，依職權命令，負責管理機場清潔維護工作，並
      負責第一航廈管制區、非管制區、第二航廈管制區、非管
      制區四處清潔維護工作之對外招標之預算規劃、招標規格
      、招標程序、投標會議、簽訂合約、檢查合約之清潔廠商
      所履行之清潔維護工作並清點清潔廠商到勤人數及清潔廠
      商請款核銷等業務等情，為其所不否認，核與證人即航空
      站總務組組長林淳智證述相符（偵字第11597號卷第57頁
      ），並有交通部民用航空局桃園國際航空站函檢附之被告
      辰○○擔任職務及業務一覽表在卷可參（原審卷一第184-
      185頁）。堪認係依據法令執行公務之人員。
（二）有關被告辰○○於上開時地告知被告辛○○第二航廈管制
      區清潔維護招標案之預算金額為118,091,592元，大約預
      算金額之8成左右填寫標單，即可望得標等訊息，並期約
      ，若順利得標，則辛○○每月須交付10萬元之不法利益予
      辰○○作為其透露以大約預算金額之8成左右填寫標單得
      標之不應洩漏之訊息之對價。嗣果得標。被告辛○○乃與
      被告丁○○共同基於關於違背職務行為交付賄賂之犯意聯
      絡，推由被告丁○○自90年8月間起，於每月15日左右向
      不知情之丙○○提領現金10萬元後，在第二航廈之巨甲金
      公司辦公室內將上開金額交付被告辰○○作為取得標案之
      對價，迄94年6月15日止共計交付470萬元之賄賂等情，業
      據證人即被告辛○○於警詢稱：是辰○○將底價（按其
      後已更正為預算金額）洩漏給我們公司，我們公司再以底
      價的八折來投標，我們公司得標後，由辰○○與我們公司
      的丁○○約定好每個月固定給予辰○○新台幣十萬元整，
      我們公司從90年8月開始請款後，就固定給由公司副總丁○○將新台幣十萬元整現金轉給辰○○，從90年8月份起
      至94年6月份等語（偵字第11590號卷第7頁背面），於
      偵訊證稱：從90年8月15日至今每月交付新台幣十萬元給
      辰○○的部分到現在仍未改變。十萬元的部分是我請會計
      丙○○在每月15日從台灣銀行巧以功之帳戶領出，交給丁○○，再由丁○○交給辰○○。上開金額我們是算在整個
      公司成本內，因為在90年投標前一星期前左右，他（辰○○）有在二期航廈巨甲金之辦公室告訴我金額，我們在辰
      ○○告訴我們金額前就有協議，若得標就要給他好處，他
      就告訴我金額，後來在得標後我就告訴他每月給他十萬元
      。洽談時只有我和辰○○在場，我太太不知道等語（偵字
      第11590號卷第15頁）。並稱：是辰○○告訴我的。他告
      訴我巨甲金90年7月1日生效之第二航廈管制區清潔工作的
      金額，他在巨甲金公司內告訴我的，辰○○告訴我要寫在
      八成以上，不要寫在八成以下，否則要補差額，我是以他
      告訴我的金額，因員工薪資一萬七千元在招標文件中有註
      明不能更動，所以我只能在勞健保、獎金、及其他部分去
      斟酌金額。丁○○的薪資是以轉帳支付，另我向會計丙○○說領十萬元薪水給丁○○，因這十萬元的目的不能讓別
      人知道，所以我告訴丙○○這十萬元現金是丁○○的薪水
      等語（同上卷第24-25頁）；亦稱：辰○○說90年5月招標
      第二航廈管制區清潔工作沒有公佈預算，但辰○○在開標
      前有告訴我一個金額，說是底價（按其後已修正為預算金
      額），後來開標後他告訴我的金額與底價差不多。92年3
      月辰○○已不再從事二航廈工作，因為取得（契約）是靠
      他幫忙，且他家需要錢，我就繼續給他每月十萬元等語（
      同上卷第110頁）；於原審證稱：巨甲金公司取得第二
      航站管制區90年7月1日到93年6月30日清潔契約之原約，
      是因為我認識承辦人辰○○，他有透露預算是多少錢，我
      就以預算的價格八折以上的金額去投標，然後就得標；93
      年7月1日至94年6月30日之續約之承包資格，續約的議價
      是乙○○、丁○○去辦理議價，他們是去向當時辦理續約
      承辦人庚○○辦理議價，後來議價成功，有拿到續約承包
      資格。因為巨甲金公司承包第二航站管制區上開工程，與
      辰○○之間一開始只是說他既然幫我拿到標案，我會給他
      好處，就是給他錢，一個月給他10萬元，這是固定的金額
      。是標案標到以後我才給他的，一開始沒有約定這麼清楚
      ，因為會不會標到並不知道。後來因為標案有順利標到，
      所以我及巨甲金公司的副總丁○○開會決定，每個月給辰
      ○○十萬元。從93年8月15日到94年6月15日為止一個月給
      十萬元的總額。我叫會計丙○○去銀行領錢，然後領出來
      給丁○○，我告訴丙○○說這是丁○○的額外薪水，然後
      丁○○就交給辰○○，但我不知道他如何交給辰○○。另
      偵訊中說從辰○○這裡知道底價，實際上應該是預算金額
      ，因為是鉅額採購，我想預算金額和底價是一樣的，所以
      說底價。我記得90年3月份年那次的招標（就是招標90年6
      月1日到93年7月1日第二航站管制區清潔標）並沒有公告
      預算金額等語（原審卷二第8-10頁，第25頁）。核與被告
      丁○○於警詢、偵訊及原審稱：辛○○得標後，指使我於
      90年8月開始，向會計丙○○拿現金十萬元，我再交給中
      正航空站總務組的辰○○，直到94年6月15日止等語相符
      （偵字第11597號卷第18頁背面，第23頁，原審卷二第181
      頁），且被告辛○○亦不諱言有收到上開款項，而有關第
      二航廈管制區之清潔維護合約原約招標案之預算金額，未
      在招標之過程中公告或以他項方式公開等情，有原審依職
      權查扣之中正航站該招標案預算密封袋、招標公告、投標
      須知可參（證物外放），亦有巨甲金公司合約書扣案可佐
      ，此部份事實，堪予認定。
（三）被告辰○○或辯稱：不知底價，不可能洩露底價予辛○○
      ，雖將預算金額告知辛○○，然90年4、5月間中正航站第
      二航廈管制區之清潔維護合約招標公告上本就有公告預算
      金額。申○○罹乳癌，伊時加勸慰，並告知伊之配偶亦罹
      此症，申○○甚為感激，尤其當申○○知悉伊之次女患有
      生長激素缺乏、腎上腺素偏低、甲狀腺素偏低等難治病症
      ，須長期負擔巨額之高價藥、營養素，經濟負擔頗重，申
      ○○與辛○○才會給伊每月10萬元乙節，或辯稱：未告知
      預算云云，前後不一，已難輕信。按同案被告辛○○於警
      詢偵訊固稱：辰○○告訴我底價云云，惟其於原審已說明
      ：應該是預算金額，因為是鉅額採購，我想預算金額和底
      價是一樣的，所以說底價。我記得90年3月份年那次的招
      標（就是招標90年6月1日到93年7月1日第二航站管制區清
      潔標）並沒有公告預算金額等語（原審卷二第25頁），且
      有中正航站該招標案預算密封袋、招標公告及投標須知等
      扣案可佐，因此堪認被告辰○○所告知者為未公告之預算
      ，所辯自不足採，被告辰○○將之洩漏予被告辛○○知悉
      ，顯然違反政府採購法第34條第2項「機關辦理招標，不
      得於開標前洩漏其他足以造成不公平競爭之相關資料」之
      規定，自屬違背職務之行為。至於所辯每月十萬元，係申
      ○○因病感激贈與乙節，姑不論顯違情理，何況，證人即
      申○○之夫辛○○於原審證稱：我太太患癌症的事情，不
      是辰○○建議我們夫妻去檢查以後才知道的。我太太去桃
      園敏盛醫院經國院區掛外科檢查，她發現有這個病情，她
      自己決定馬上做切除。並非檢查過以後，經過好一段期間
      猶豫不決，經過辰○○一再鼓勵面對現實去檢查、去治療
      ，之後才去開刀的等語（原審卷二第15-16頁）。是被告
      辰○○所辯，不足採信。且證人辛○○證稱：跟辰○○講
      的時候，有說這十萬元，是謝謝他讓我們得標，因為他有
      幫忙讓我們得標，他告訴我們的金額差不多，所以我以八
      折左右投標順利得標等語（原審卷二第30-31頁），足認
      每月十萬元係告知未公告預算之對價。
（四）至於被告辛○○稱先前協議未明白說十萬元乙節，按衡情
      ，被告辛○○對於被告辰○○之告知與指示，無從事先逆
      料是否順利得標，因此，於被告辰○○於開標前為告知與
      指示時，其自無從立即允諾因該項告知與指示而即給予被
      告辰○○何等利益，須待順利得標後，始給予被告辰○○
      利益，此係先出之以期約方式，待條件成就，再交付賄賂
      。而事後確實每月交付十萬元，對被告辰○○言之，當然
      係屬違背職務收受賄賂之犯罪，蓋因公務員收受賄賂之行
      為並不須與公務員之違背職務行為同時發生，只要二者間
      具有對價關係，即構成之，換言之，公務員違背職務行為
      先行，而對於賄賂之收受則有先階段之期約，乃屬事之常
      情，不足以影響公務員違背職務收受賄賂、對於公務員違
      背職務之行為交付賄賂之犯行之成立。
（五）至於證人辛○○於原審證稱在開標前沒有約定給辰○○一
      個月十萬元，後來順利得標，股東開會決定，每個月給辰
      ○○十萬元乙節，與其偵訊證稱：在辰○○告訴我們金額
      前就有協議，若得標就要給他好處等情不符，且衡情，被
      告辰○○洩露其職務上知悉且未公開之預算金額予同案被
      告辛○○知悉，且又具體指示以大約預算金額之8成左右
      、勿低於8成之金額填寫標單，若同案被告辛○○未期約
      事成得標後給予何等利益，其二人非親非故，豈有甘冒刑
      事重罪之風險，而無條件告知並指示同案被告辛○○上開
      事項之理？是證人辛○○於原審之該項證詞，自不足採。
（六）按公務機關之標案，係先經該機關之總務科組人員製作預
      算書（複雜且具高度專業之標案，則先開工程顧問標，再
      由得標之工程顧問公司負責規劃製定預算書），再經送上
      級單位審核，再經審定底價，該流程非從事公務機關總務
      科組之負責採購發包之人員，無從熟絡知悉，而有意投標
      且行賄負責標案之官員之廠商所關心者，恆為本案之底價
      ，故證人辛○○於上開偵訊證稱被告辰○○所告知者係底
      價，實屬事出有因，不能以事實上被告辰○○所告知者係
      預算金額，即認證人辛○○警、偵訊所證被告辰○○告知
      其底價、並以大約底價之8成左右、勿低於8成之金額填寫
      標單等情節，全部不可採，反而，其於原審證稱：是預算
      金額，有些單位的底價和預算金額是差不多的，有些單位
      則比預算金額低。因為是鉅額採購，我想預算金額和底價
      是一樣的等語，與常情無違，自可採信。
（七）被告丁○○辯稱：不知所送款項係行賄乙節，然證人辛○○於原審證稱：檢察官問我丁○○知不知道他交給辰○○
      十萬元的目的，我回答『我只叫他拿錢給辰○○，他不知
      道』，我當時覺得出事情，能夠少講一些人就少講一些人
      等語（原審卷二第28頁），且衡諸被告丁○○為巨甲金公
      司之副總經理，並自90年8月間起，於每月15日左右向會
      計丙○○提領不屬於其薪資及投資紅利部分之額外現金10
      萬元，按月交付予被告辰○○，迄94年6月15日止，共交
      付多達47個月合計470萬元之賄賂等情，足見被告丁○○
      係長期不法賄賂之實際交付人，當係行賄人即被告辛○○
      所信賴之人，則被告辛○○豈有不向被告丁○○說明，每
      月交付予被告辰○○款項目的之理？況被告辰○○負責管
      理機場清潔維護工作，即負責第一航廈管制區、非管制區
      、第二航廈管制區、非管制區四處清潔維護工作之對外招
      標之預算規劃、招標規格、招標程序、投標會議、簽訂合
      約、檢查合約之清潔廠商所履行之清潔維護工作並清點清
      潔廠商到勤人數及清潔廠商請款核銷等業務，與巨甲金公
      司屬利害關係之相對人，被告丁○○甚至在遇有中正航站
      總務組人員至第二航廈管制區抽查清潔人數時，即由其、
      乙○○、子○○通知各班班長再通知在長榮貴賓室內工作
      之巨甲金公司清潔人員換回在第二航廈管制區從事清潔工
      作時所必須穿著之制服並返回第二航廈管制區內接受抽點
      之事實（詳見下述），益見被告辰○○之職務與巨甲金公
      司之利害關係相反，巨甲金公司豈有每月交付辰○○10萬
      元之理？身為巨甲金公司副總經理之被告丁○○對於其長
      期按月交付10萬元予被告辰○○之對價為何，當然知之甚
      詳。是所辯不知情，自不可採。
（八）被告辰○○辯稱：午○○才是底價審核委員，他才可能洩
      密，應予調查乙節，然如前所述，被告辰○○所洩漏者為
      預算，並非底價，顯與底價審核委員無涉，自無調查必要
      。
綜上，被告辰○○、丁○○所辯，均不足採，事證明確，被告辛○○、辰○○、丁○○此部分犯行，均堪認定。
三、詐欺取財及圖利部分：
（一）有關被告辰○○自87年至92年2月底間；被告庚○○自92
      年3月1日起，分別擔任中正航站總務組之書記，依職權命
      令，負責管理機場清潔維護工作，並負責第一航廈管制區
      、非管制區、第二航廈管制區、非管制區四處清潔維護工
      作之對外招標之預算規劃、招標規格、招標程序、投標會
      議、簽訂合約、檢查合約之清潔廠商所履行之清潔維護工
      作並清點清潔廠商到勤人數及清潔廠商請款核銷等業務等
      情，為其所不否認，核與證人即航空站總務組組長林淳智
      證述相符（偵字第11597號卷第57頁），並有交通部民用
      航空局桃園國際航空站函檢附之被告辰○○、庚○○擔任
      職務及業務一覽表在卷可參（原審卷一第184-185頁）。
      堪認係依據法律執行公務之人員。
（二）有關被告辛○○、申○○、乙○○、丁○○、子○○等人
      明知依約，每日前往中正國際航空站第二航廈管制區內工
      作之清潔維護人員不得少於92人（即每日7時至15時之早
      班須有37人、15時至23時之中班須有37人、23時至7時之
      晚班須有18人），續約後，依約定則不得少於100人（即
      每日7時至15時之早班須有40人、15時至23時之中班須有
      40人、23時至7時之晚班須有20人），惟續約開始時，D
      區北候機廊廳尚未經中正航站完全驗收啟用，故於94年2
      月1日以前仍僅須原約規定之上開每日人數92人進行清潔
      維護，之後，依續約規定每日人數100人，然94年1月份則
      先由原約之每日人數92人增至96人。然巨甲金公司、立可
      白公司實際上均係被告辛○○、申○○經營，所雇清潔工
      相互流用，因立可白公司另承包長榮公司在第二航廈管制
      區內貴賓室之清潔工作，致該二公司所雇清潔工人數不足
      ，巨甲金公司無法調派足額之清潔工人數從事第二航廈管
      制區清潔維護工作，被告辛○○、申○○、乙○○、丁○○、子○○等共同討論後，決定以虛報人頭之方式向中正
      國際航空站詐領清潔款項，即被告辛○○、乙○○等人指
      示現場經理子○○指揮受僱於巨甲金公司，原應從事第二
      航廈管制區清潔工作之己○○○、丑○○○、邱嬌娥、卯
      ○○○、酉○○、壬○○、巳○○、寅○○、甲○○、陳
      玉雲、楊桂蘭、張新妹、饒光華、唐劉安員、倪麗如、楊
      寶珠、王秋濟、蔡樵妹、羅劉金妹、賴傅冬蘭、許麗雪、
      袁潘彩雲、林潘彩霞等員工，於每天上班前先到巨甲金公
      司設在第二航廈管制區內地下2樓之辦公室先行打卡上班
      ，再至長榮貴賓室簽到後，在長榮貴賓室內從事清清工作
      ，嗣下班後先在長榮貴賓室簽退後，再到巨甲金公司上開
      辦公室內打卡下班。遇有中正航站總務組人員至第二航廈
      管制區抽查清潔人數時，即由被告乙○○、丁○○、子○○通知各班班長，再通知在長榮貴賓室內工作之巨甲金公
      司清潔人員換回在第二航廈管制區從事清潔工作時所必須
      穿著之制服，並返回第二航廈管制區內接受抽點。每月月
      底再由被告子○○收集巨甲金公司員工之出勤卡（即打卡
      片）影印，並核算各員之該月工作時數，另由不知情之會
      計丙○○開立請款發票，再交由被告乙○○彙整製成該月
      份不實之工作時數統計表、工作進度表、員工勞健保加保
      及繳費資料，連同影印員工出勤卡、請款發票、請款書函
      等資料向中正航站請領各該月份之契約款項；被告乙○○
      於94年5月間離職，巨甲金公司該月份之不實請款資料，
      由被告丁○○彙整向中正航站請領該月份之契約款項。巨
      甲金公司共詐領清潔費計25,050,528元。被告辰○○自90
      年7月1日起至92年2月28日止，被告庚○○自94年1月初起
      ，分別明知巨甲金公司有將第二航廈管制區之清潔員工挪
      用而有不足契約所定人數因而有虛報清潔費用之情事，竟
      對於主管之事務，明知違背法令，基於圖利巨甲金公司之
      概括犯意，隱瞞上開情事，在中正航站之公文摘由紙上虛
      偽填載不實之「巨甲金公司已依約履行、隨文附件經審核
      無誤」等字句，再將該公文簽由上級長官批准，先後多次
      分別致使中正航站不知情之款項發放承辦人員站陷於錯誤
      ，而依約給付清潔費用予巨甲金公司，被告辰○○、庚○○因而分別圖得巨甲金公司不法利益各9,867,573元、3,2
      03,939元等情，業據：
    被告即證人辛○○於偵訊證稱：乙○○告訴伊若二期航廈
      人頭不足，是否可用長榮貴賓室之人頭來補，伊說可以，
      之前辰○○負責第二航廈管制區清潔維護業務時，若航站
      方面要查巨甲金公司在第二航廈管制區之清潔員工人數時
      ，辰○○會先向丁○○說以方便巨甲金公司處理等語（偵
      字第11590號卷第15-16頁）；並稱：一開始何鍚城告訴我
      人數不足，跟我說要拿一些我承攬工作的員工的出勤卡來
      請款，我就同意等語（同上偵卷第108頁）；於原審證稱
      ：以虛報人頭詐領款項之事，係自90年8月間起（90年7月
      分之款項於次月開始請領），一開始向中正航站請款，就
      有該情事，之前辰○○負責第二航廈管制區清潔維護業務
      時，若航站方面要查巨甲金公司在第二航廈管制區之清潔
      員工人數時，辰○○會先向丁○○說以方便巨甲金公司處
      理等語（原審卷二第32頁，第35-36頁）。
    被告即證人子○○於警訊證稱：我知道警方日前針對第二
      航廈長榮航空貴賓室內負責打掃清潔人員逐一調查，發現
      該批（早、中、晚班）員工計約23人皆為巨甲金公司員工
      （身上亦佩掛註明巨甲全公司之機場通行證）而非長榮航
      空原先所簽約之立可白公司。這是由何總指示且通行證亦
      為何總負責辦理，丁○○也知情。在第二航廈長榮航空貴
      賓室內負責打掃清潔人員是巨甲金公司的員工，這些員工
      上班前要去巨甲金公司辦公室打卡。將負責長榮航空貴賓
      室內打掃清潔人員出勤卡放在當班（現時段）卡座內才被
      抽檢。94年1月5日是清點當班（早班）全部37人，所以在
      分區點名時，被點完名的人會去通報其他的人員，所以負
      責長榮航空貴賓室內負責清潔及在廚房洗碗的的人就會知
      道自已被抽到。另外，我會在他們來上班打完卡後，主動
      告知因有人請假所以將他們出勤卡放在當班卡座內，必要
      時要配合航空站的點名及自行更換工作服，有時何總也幫
      忙通知。巨甲金公司員工證上班打完卡後，也曾以車輛載
      往他處從事打掃工作。打掃地點係由立可白公司負責承攬
      。我在離開巨甲金公司後，如有需要人力會主動向何總請
      示協商後再派員，人員調派由何總安排等語（偵字第1159
      8號卷第4頁背面至5頁），亦稱：巨甲金公司清潔人員在
      長榮貴賓室及桂冠旅館擔任清潔人員係由我及乙○○兩人
      一起負責應徵。用巨甲金公司名義。我們都知道長榮是跟
      立可白公司簽約，要以巨甲金公司名義應徵是巨甲金公司
      的股東們的意思，只是照上面意思做。90年起（按應係90
      年7月）在長榮貴賓室之巨甲金公司員工上下班均在巨甲
      金公司打卡。從當時就將這些人員打卡資料向中正航空站
      虛報清潔款項，不過人數我不清楚。我負責現場早中晚班
      員工的出勤卡資料的審核，一張一張核算工作時數，再交
      給何總去審核，何總將出勤卡影印並製作相關表格，整理
      後向航空站申請款項。在中正機場中之巨甲金公司實際管
      理人員是乙○○總經理，我是現場管理人員。何總和我及
      丁○○一起決定，而後告知長榮貴賓室清潔人員，如果遇
      到航空站查勤，需要將在長榮所穿清潔衣服更換成在航站
      所穿清潔衣服，接受檢查，以配合抽查人數。我知道這些
      在長榮貴賓室清潔工作係與立可白公司簽約及貴賓室裡的
      清潔人員是巨甲金公司員工。這些虛報款項的事情及作法
      都是巨甲金公司股東們（乙○○、辛○○、丁○○）協議
      的結論，我只是照上面意思做等語（同上偵卷第8頁背面
      至第9頁）；於偵訊證稱：警詢內容實在。我看過筆錄後
      才簽名。警察沒有對我強暴脅迫，都是我自己自由意願下
      之陳述。乙○○就以巨甲金公司名義招攬員工到長榮貴賓
      室工作，由我與乙○○共同安排員工到貴賓室內合適的位
      置，到長榮貴賓室工作的員工都是需先到巨甲金公司打卡
      後再到貴賓室上班。巨甲金公司得標二期航廈清潔工程是
      由我處理。實際沒有達到契約人數，九十年七月剛接時，
      我有告訴乙○○未達契約要求的人數，乙○○指示以偷人
      頭方式處理，即找非現場清潔人員例如親戚，虛作其出勤
      卡，每日由現場各班班長或我代為幫人頭打卡，後再拿所
      有打卡單整理完畢後交給乙○○向航站請款，打卡單包含
      人頭及負責長榮貴賓室之清潔人員。除了乙○○知道外，
      丁○○也知悉上開人頭情事。何鍚城有告訴我此方式是他
      與丁○○共同討論等語（同上卷第14頁）。
    被告即證人乙○○於警訊稱：中正航空站90年7月至94年4
      月份巨甲金有限公司第二航廈管制區公共區域清潔維護勞
      務請領款項資料，是我向中正航空站所申請。94年5月的
      資料我不知道，我是於94年5月25日離開巨甲金公司。上
      述90年月至94年4月份的請款資料中巨甲金公司清潔人員
      名單中會與立可白公司在長榮航空公司管制區貴賓室員工
      名單有所重複，是因為巨甲金公司與立可白公司的幕後老
      闆都是同一人（辛○○），利用在長榮航空公司貴賓室員
      工名單（人頭）的打卡資料向中正航空站請款。辛○○交
      辦利用每天這些在長榮貴賓室工作人數（約17人），加上
      實際每天在管制區公共區域清潔人員數（約75人）不足的
      部分再用加班來補足，以符合中正航空站請款合約規定每
      個月要符合固定人數上勤務。辛○○並要我製作相關表格
      ，由會計小姐開立巨甲金公司發票（94年1月以前是269萬
      餘元，94年2月後是297萬餘元）向中正航空站提出申請款
      項。公司所有的款項都是辛○○掌控，巨甲金公司銀行存
      摺及印鑑都在辛○○身上。辛○○共成立有五家：分別是
      ：立可白工程公司、巧以功工程股份有限公司、巧采佳公
      司、包正旺工程股份有限公司、巨甲金有限公司。巧以功
      、巨甲金目前分別向中正航空站承攬第一航廈、第二航廈
      管制區清潔工作，巧采佳94年01月以前曾向中正航空站承
      攬機坪割草工作，立可白目前向長榮航空公司承攬貴賓室
      清潔工作，立可白也曾向航站承攬過清潔工作。我向中正
      航空站以人頭（請款）詐領維護勞務款項方式係是由辛○○指使我這樣做的，交給我公司相關印鑑，並由目前巨甲
      金公司的經理子○○教我製作相關表格等語（偵字第1159
      8號卷第4頁背面至5頁）；亦稱：巨甲金公司與立可白公
      司是辛○○邀我們一些股東，共同成立這兩家公司。這兩
      家公司實際操控人是辛○○、申○○等語（同上卷第7頁
      背面）。於偵訊證稱：警訊筆錄所說實在，我看過以後才
      簽名沒有遭強暴脅迫及其他不正當方法訊問。立可白公司
      取得長榮貴賓室工作，當時負責巨甲金及長榮貴賓室清潔
      工作，立可白公司的清潔人員都要到巨甲金公司來打卡，
      之後再到長榮貴賓室工作。我負責巨甲金向民航局請款，
      我拿發票、公文函、出勤時數表、已完成工作進度表、工
      作進度表、員工打卡單，由我送件給民航局請款。發票由
      辛○○請會計開的，開好交給我，金額是按合約書金額寫
      的，打卡單是子○○收齊之後交給我影印，我再依打卡單
      製作出勤時數表，工作進度表依照合約書由我記載。我知
      道巨甲金向民航局請款的員工內，有部分是派到長榮貴賓
      室工作，非在第二航廈管制區工作，我發現人員不足有告
      訴辛○○是否要減少請款金額，他叫我拿長榮貴賓室的清
      潔員工來籌足人數。子○○也知道合約書定的清潔人員數
      額，但是從事清潔工作的人數並不夠，而且被接到長榮航
      空貴賓室工作，他也知道我們拿長榮航空貴賓室清潔人員
      的名單向民航局請款。丁○○是巨甲金的副總，與子○○
      共同負責巨甲金的清潔現場，他也知道依合約規定清潔人
      員的人數，但實際清潔人員人數不足，只好拿長榮航空貴
      賓室清潔人員向民航局請款，而且我們每個月都有開幹部
      會議，會議有辛○○夫妻主持，我、丁○○、子○○等，
      每個月開會時我都會提出巨甲金人員不足的事情，他們都
      知道。等語（同上卷第14-15頁）；於偵訊證稱：向航站
      申請薪資全都是我做的，我是在巨甲金公司的辦公室內影
      印實際及虛報員工的名冊，剛開始我記得雖然人數不足，
      但我用員工加班方式去補，後來因為員工加班太累，所以
      他們不加班了。後來我要向航站報帳時發現人數不足，辛○○告訴我把長榮貴賓室的人、轉機旅館的人、航太辨公
      室的人拿來補足，才能配合合約上的人數。上開工作處所
      都是立可白公司承攬的，所以必須辛○○同意我才能這樣
      做，當時我發現人數不足時，我有跟殷說是要請不足的款
      項，還是用虛報的方式請款，殷告訴我用虛報的方式請款
      。子○○負責指派第二航廈管制區內員工至管制區外工作
      。申○○是殷的太太，虛報人頭部分她也知道，她常到巨
      甲金公司辦公室與班長開會講話了解現況。每次到巨甲金
      公司開會都是申○○與辛○○一起來，因為殷他們怕中正
      機場知道立可白、巨甲金、巧以功公司的實際負責人均屬
      同一，所以對外稱我是負責人等語（偵字第11590號卷第1
      08頁至109頁）。於本院稱：是被告辛○○、申○○在運
      作等語（本院卷第256頁背面）。
   證人即被告丁○○於94年6月23日警訊（如前所述，該警訊
     對被告辛○○、申○○無證據能力）稱：我是巨甲金公司
     副總經理，現場清潔管理。巨甲金公司現場清潔人員是否
     有打卡，上班或在現場清潔工作是由我管理等語（偵字第1
     1589號卷第19頁背面）；於偵訊證稱：90年巨甲金公司與
     航站的合約開始時，巨甲金公司就雇用我當副總經理來管
     理在航站工作的工人。自90年6月開始，即到長榮貴賓室清
     潔之人員先到巨甲金公司辦公室打卡的情形，就存在並持
     續至今。每天打卡的人頭有100人。94年6月去向航廈請款
     也是以現場工作有100人請款。申○○他們夫妻大概都是一
     起來公司辦公室的等語（同上卷第24-26頁，第28頁）；並
     稱：辛○○、申○○是同在巧以功公司上班。巨甲金公司
     不能決定的事乙○○就會去問辛○○。我們一起開巨甲金
     公司的工作情況等事務時，辛○○、申○○都會在場等語
     （同上卷第30，31頁）。亦稱：知道巨甲金實際清潔人員
     未達契約要求人數，仍依契約要求人數去向航站請款，我
     有向辛○○反應人數不足契約，他叫我去問乙○○，但乙○○說辛○○不肯加人他也沒辨法，但請款部分是乙○○
     所為等語（偵字第11597號卷第23頁）。
   證人即案發時之中正航站總務組長林淳智於偵訊證稱：九
     十年九月二十六日航站稽核中正機場第一航廈發現清潔人
     數不符合的情形，我知道這件事，並我有叫辰○○開始作
     不定期稽核，他是負責機場清潔的人等語（偵字第11597號
     卷第57頁），於原審證稱：清潔招標，得標後例行督導，
     都是總務組之辰○○，他須到現場查核。並非接到檢舉後
     才去查核人數，每天均有不定時的查核，該每日查核是例
     行性的，去查核的時候亦不應先打電話給廠商，每天由一
     個人負責管制區內，一個人負責管制區外的查核，航站負
     責清潔的人員有三位，辰○○是主要負責人，另外2人，其
     中1人是約雇人員，另外1個是工友，所以清潔招標都是辰
     ○○在負責，得標例行督導也是辰○○負責，也是辰○○
     負責指揮其他兩位人員進行查核等語（原審卷二第144-145
     頁），據此，被告庚○○接替被告辰○○後，亦擔任同樣
     之角色。
   證人即中正航站政風室組員朱武帝於偵訊證稱：九十年九
     月二十六日曾對上開處所（第一航廈）實施稽核工作。因
     當時站主任接獲檢舉，清潔合約的部分有缺工的情形，當
     時稽核的情形有發現見卡不見人等情形，我們將稽核的結
     果簽呈給上級長官，也會給業務承辦單位，當時我們簽會
     給辰○○，我們至今只作了一次稽核工作，其他管考部分
     都交給業務承辦單位等語（偵字第11597號卷第56-57頁）
     。於原審證稱：九十年九月間當時航站主任王德和向我們
     政風室指示，希望我們能夠對於清潔維護廠商履約的情形
     進行瞭解，我們接獲指示後，就研擬了一個實施要點，我
     們規劃執行，結果在九十年九月中旬我們就做了一次比較
     大規模的清查，當時是針對第一航廈的管制與非管制區清
     潔維護廠商作稽核，稽核之後有簽給機關所長，也會給業
     務承辦單位，希望能夠就缺失的部分進行檢討改善等語（
     原審卷二第141-142頁）。
   被告庚○○稱：知道巨甲金公司在航站管制區內清潔人員
     人數有不符及核銷人數不實等情況，94年1月初有發現這種
     狀況等語（偵字第11921號卷第9頁），於偵訊證稱：我在
     九十四年元月初發現第二航廈管制區內巨甲金公司以非在
     該管制區內之員工以打卡資料非法向航空站領取清潔費。
     我九十四年初清點人頭時發現有七、八個人會特別晚到，
     當時知道有些巨甲金公司員工被挪用到長榮貴賓室工作等
     語（同上偵卷第70-71頁）。於原審證稱：94年春節兩岸第
     一次包機直航，所以清潔工作必須特別加強，因此我特別
     去瞭解，我請蔣正基、戌○○配合我去查早班的人力，我
     到現場查核時，所抽查到的清潔員，發現有幾位清潔員特
     別慢到現場接受抽查，我感覺到是否有人力被挪用的問題
     等語（原審卷二第116頁）。
   上開證詞互核大致相符，且有巨甲金公司之清潔工即證人
     己○○○、卯○○○、酉○○、壬○○、巳○○、寅○○
     、丑○○○、甲○○（丑○○○、甲○○警訊證詞，如前
     所述，對被告辛○○、申○○，無證據能力）於警訊、偵
     訊時、證人邱嬌娥、陳玉雲、楊桂蘭、張新妹、饒光華、
     唐劉安員、倪麗如、楊寶珠、王秋濟、蔡樵妹、羅劉金妹
     、賴傅冬蘭、許麗雪、袁潘彩雲於偵訊時，均證稱己為巨
     甲金公司清潔員工，在巨甲金公司在第二航廈管制區之辦
     公室打卡，然從未在第二航廈管制區工作，而係在長榮貴
     賓室工作，另有者甚至被載至台北、桃園、新竹之其他清
     潔工地工作等情（他字卷第174頁至202頁，偵字第11921號
     卷第17-34頁），復有警方翻拍上開巨甲金公司員工先在該
     公司位在第二航廈管制區打卡處所打卡後進入長榮貴賓室
     工作之監視器畫面多幀在卷足憑（他字卷第10-17頁），此
     外，並有扣案之第一、第二航廈管制區、非管制區自89年
     度以降之清潔維護案招標資料、合約書、中正航站核銷清
     潔廠商請款之資料可資佐憑，此部份事實堪予認定。
（三）詐領及圖利金額之認定：
    (甲)時間： 依證人辛○○、子○○、丁○○上開證詞，自
      第二航廈管制區清潔維護合約原約一開始，即90年7月份
      起，巨甲金公司即以偷人頭之方式挪用巨甲金公司人力至
      長榮貴賓室，且卷附之立可白公司與長榮公司所訂立之
      貴賓室清潔維護合約書之效期亦始自89年7月1日起。證
      人己○○○於警、偵訊時證稱：自90年7 月份進入巨甲金
      公司，即在長榮貴賓室擔任清潔工作；證人卯○○○於警
      、偵訊時證稱：自90年2月份進入巨甲金公司（按該時應
      係編在立可白公司，待巨甲金公司成立再轉至巨甲金公司
      ），即在長榮貴賓室擔任清潔工作；證人羅劉金妹於偵訊
      時證稱：在巨甲金公司標得第二航廈管制區清潔維護工作
      前，即在長榮貴賓室擔任清潔工作，巨甲金公司成立後，
      即編制在巨甲金公司等語，更可知偷人頭虛報款項情事，
      係自第二航廈管制區清潔維護合約原約一開始，即90年7
      月份起，即已有之。故巨甲金公司詐得之款項，自應自該
      時起起算之。
    (乙)檢察官扣得自90年7月份起之巨甲金公司薪（工）資表，
      經中正航站核對該公司之實際到勤人力數如附件所示；再
      中正航站每月所核發予每員清潔工之款項，應包括日常維
      護費中之人事行政費及勞工安全衛生管理稅費（此即為何
      巨甲金公司每月請款資料中包括勞健保費用收據之故），
      此在合約中即已載明，亦載明於標單中，因之，被告辛○○、申○○、子○○、乙○○、丁○○、庚○○及其等辯
      護人認為計算中正航站每月所核發予每員清潔工之款項僅
      有標單中每人每月17000元之薪資為計算基礎，即不合理
      ，不能採取。再以中正航站每月所核發予每員清潔工之款
      項乘以每月之虛報人力，即為當月份詐領金額，本件巨甲
      金公司詐領之金額之計算及詳細說明如附件所示。
    (丙)因認：巨甲金公司自90年7月至92年2月止之詐領款項共9,
      867,573元，即被告辰○○任職期間所圖利巨甲金公司之
      款項；而被告庚○○自94年1月起至案發之94年5月止，巨
      甲金公司詐領款項共0000000元，即被告庚○○圖利巨甲
      金公司之款項。
（四）被告子○○辯稱：90年7月1日至91年下半年止在巨甲金公
      司擔任第二航廈管制區清潔工作之主任、經理，之後至立
      可白公司上班，直至93年8月5日回巨甲金公司擔任第二航
      廈管制區清潔工作之經理，至94年1月6日又離開巨甲金公
      司，因此，本案爭執期間，未任職巨甲金公司乙節，然
      觀諸卷附及扣案之巨甲金公司薪（工）資表所載：被告子
      ○○於92年1月份領得該公司員工最高之薪資39726元、於
      92年2月份領得該公司員工最高之薪資49726元、於92年3
      月份領得該公司員工最高之薪資49726元、於92年4月份領
      得該公司員工最高之薪資49726元、於92年5月份領得該公
      司員工最高之薪資49726元、於92年6月份領得該公司員工
      最高之薪資49726元、於92年7月份領得該公司員工最高之
      薪資49726元、於92年8月份領得該公司員工最高之薪資49
      726元、於92年9月份領得該公司員工最高之薪資49726元
      、於92年10月份領得該公司員工最高之薪資49726元、於
      92年11月份領得該公司員工最高之薪資49726元、於92年1
      2月份領得該公司員工最高之薪資49726元、於93年1月份
      領得該公司員工最高之薪資40000元、於93年2月份領得該
      公司員工最高之薪資50000元、於93年3月份領得該公司員
      工最高之薪資50000元、於93年8月份領得該公司員工最高
      之薪資50000元、於93年9月份領得該公司員工最高之薪資
      50000元、於93年10月份領得該公司員工最高之薪資50000
      元、於93年11月份領得該公司員工最高之薪資50000元、
      於93年12月份領得該公司員工最高之薪資50000元、於94
      年1月份領得該公司員工最高之薪資50000元、於94年2月
      份領得該公司員工最高之薪資49778元、94年5月份領得該
      公司員工最高之薪資5000元等情，可見被告子○○在其爭
      執之上開期間，實質上仍在巨甲金公司任職，且如前所述
      ，被告子○○在辛○○、乙○○同意，挪用並載送巨甲金
      公司在第二航廈管制區內清潔人員至台北、桃園、新竹等
      由立可白公司承包之清潔工地，因此其辯稱在爭執之期間
      內不在巨甲金公司任職，無非避就之詞，不足採信。且由
      上述（二）所列證人之陳述可知，被告子○○係巨甲金公
      司內部重要之現場管理幹部，對於巨甲金公司在第二航廈
      管制區之清潔工遭挪用至長榮貴賓室及其他處所，知之甚
      明。
（五）被告申○○辯稱：未參與經營，不知情乙節，然參諸證人
      乙○○上開證稱：公司每個月都有開幹部會議，會議由辛○○、申○○夫妻主持，每個月開會時伊都會提出巨甲金
      公司人員不足的事情，辛○○、申○○都知道，申○○對
      於虛報人頭請款部分也知情，申○○常到巨甲金公司辦公
      室與班長開會講話了解現況，每次到巨甲金公司開會都是
      申○○與辛○○一起來等語；證人丁○○上開證稱：辛○○、申○○夫妻都是一起來公司辦公室，辛○○、申○○
      同在巧以功公司位在第一航廈管制區之辦公室上班，其與
      乙○○一起開巨甲金公司的工作情況等事務時，辛○○、
      申○○都會在場等語，互核相符，且被告乙○○稱：申○○有批示人力調配等語，並提出外調支援人力申請表為證
      （本院卷第270-274頁），足見被告申○○確有參與。且
      其與辛○○實係共同經營巨甲金公司、立可白公司、巧以
      功公司等公司；又立可白公司、巧以功公司之登記地址均
      在臺中市○區○○路1段207巷52號1樓，有該2公司登記資
      料在卷足稽，可見巧以功公司之負責人申○○、立可白公
      司之負責人辛○○，於上開各家公司之經營上之角色實屬
      一而二、二而一之地位。此外，觀諸被告申○○警詢筆錄
      載：警方於94年6月23日上午8時30分至巧以功公司位在第
      一航廈管制區之辦公室搜索，被告申○○在場接受搜索，
      警方並在該公司辦公室內扣得巨甲金公司大、小章、該公
      司員工資料、立可白公司與銀行往來資料等情（偵字第11
      589號卷第44頁），益見被告申○○確實有實際經營上開
      各公司，否則何以上開各公司之大小章、私密之資料，均
      置放以被告申○○為負責人之巧以功公司位在第一航廈管
      制區之辦公室內？且證人辛○○於偵訊證稱：我太太申○○在管錢等語（偵字第11590號卷第15頁），堪認被告申
      ○○與辛○○共同經營上開各公司，則被告申○○豈能推
      說不知巨甲金公司清潔工有挪用至他處？綜上，被告申○○所辯不足採。至於證人辛○○於原審證稱：被告申○○
      沒有實際負責巧以功、立可白、巨甲金公司之經營，亦不
      管公司財務，各該公司均係伊實際經營，申○○僅係因為
      自己一人無聊，所以有時和伊一起至巧以功公司在第一航
      廈管制區內之辦公室，申○○不知虛報人頭請款的事云云
      ，證人丙○○於原審稱：被告申○○沒有實際經營巧以功
      公司，亦無負責該公司財務，且至該公司辦公室都坐在椅
      子上沒有做什麼事云云，與上開證據不符，無非迴護之詞
      ，均不足採。
（六）被告丁○○辯稱：未與辛○○、乙○○等人共同決議虛報
      人頭，僅負責工程技術部分，有關於虛報人頭請領款項部
      分，係乙○○向辛○○請示後，依辛○○指示辦理，與伊
      無關。請款流程係由乙○○負責，伊並不知悉。雖知每日
      清潔工作人員未足，然伊既不知悉請款之作業程序，自無
      詐欺之犯意。巨甲金公司之請款係由乙○○負責，故業務
      登載不實之犯行與伊無關。乙○○於94年5月間離職，故
      該月份由伊代為向中正航站請款，且請款資料依循舊的檔
      案修改而成，確無業務登載不實之犯意及犯行乙節，然依
      證人子○○、乙○○上開證述，及被告丁○○前開警偵訊
      說辭，堪認：審核巨甲金公司現場清潔人員是否有實際打
      卡上班或在現場清潔工作等管理工作，係屬被告丁○○之
      份內職務，且其確知巨甲金公司之清潔人員有被挪用至長
      榮貴賓室之情況，並與被告子○○、乙○○共同決定在遇
      到中正航站總務組人員清查人數時，以臨時通知被挪用在
      長榮貴賓室內工作之清潔員工返回巨甲金公司換穿制服、
      接受抽點，以應付中正航站之人員等情，是其空言辯稱：
      不知云云，殊不可採。是被告丁○○既與其他巨甲金公司
      相關成員欺瞞中正航站有關巨甲金公司清潔員工人數不足
      之部分，有犯意聯絡、行為分擔，不因實際彙整請款之人
      係被告乙○○，而主張免責。是其所辯，不足採信。
（七）被告辰○○、庚○○等辯稱：不知清潔工短少，不知巨甲
      金公司以多報少，無圖利犯意乙節，然如前所述，證人辛○○證稱：被告辰○○清點巨甲金公司在第二航廈管制區
      之清潔員工人數時，會先向被告丁○○通知，以方便巨甲
      金公司處理等語，顯然被告辰○○既事先通知而後清點人
      數，無非虛應故事，能無圖利犯意？實難輕信。而被告庚○○於警偵訊已自承知悉人員短少，則其後改稱：不知云
      云，自不足採。再者，而依證人即案發時之中正航站總務
      組長林淳智證述被告辰○○、庚○○二人分別長期間負責
      每日之廠商清潔區域查核，且尚兼廠商請款之審核主要角
      色，衡情，豈會對於巨甲金公司每日有多名清潔工人數不
      足毫不知情？又參諸證人即中正航站政風室組員朱武帝、
      證人林淳智上述證詞，堪認中正航站相關上級長官均已命
      被告辰○○加強考核中正航廈廠清潔廠商之清潔維護工作
      ，則被告辰○○推說不知巨甲金公司人頭事項等語，有違
      情理，不足採信。綜此，被告辰○○、庚○○所辯，均不
      足採。堪認：其二人各自於90年7月1日起、94年1月初起
      ，即已知悉巨甲金公司之癸○○○○○○○之事實，仍依
      巨甲金公司每月之請款數額核銷，渠等對於己身主管之職
      務，直接圖利巨甲金公司。
（八）被告辛○○、丁○○及其等辯護人辯稱：本件清潔維護合
      約性質屬承攬契約，即使巨甲金公司派工人數不足亦不構
      成詐欺乙節，然觀諸：扣案之90年7月1日中總運 (90)
      字第001號交通部民用航空局中正國際航空站第二航廈管
      制區清潔維護勞務採購契約第二條第一點第四項規定「工
      作標準：如工作執行明細表及清潔維護人力分配表。（本
      契約日常維護部分採員額制，定期維護採責任包工制，凡
      契約內所列工作應按規定實施。）」，而清潔維護人力分
      配位置及人力數表即載明每日7時至15時之早班須有37人
      、15時至23時之中班須有37人、23時至7時之晚班須有18
      人，另輪休替補人員21人，總計人數113人，上開契約第
      三條規定「．．．按實際工時撥付款項予廠商；如有違約
      或缺工情事，依雙方約定之罰則所及缺工時，扣減維護承
      包費用．．．。」，第五條第五點規定「契約價金總額，
      ．．．，為完成契約所需全部材料、『人工』、機具、設
      備及履約所必須之費用。」，第八條第十八點規定「維護
      契約範圍內工作人員，在其契約規定上班時間內，未經機
      關同意，不得兼差及從事非契約內規定之工作，．．．。
      」，該條第廿二點規定「廠商履約期間，應於每月五日前
      向機關提送工作月報，其內容包括．．．工作人數及時數
      ．．．。」。扣案之93年7月1日GA0000000號交通部民
      用航空局中正國際航空站第二航廈管制區公共區域清潔維
      護勞務採購契約第二條第一點規定「工作標準：如工作執
      行明細表。（本契約日常維護部分採員額制，定期維護採
      責任包工制，凡契約內所列工作應按規定實施。）」，該
      條第三點第三款規定「清潔人力日常維護採員額制，早班
      7時至15時清潔人力41人，午晚班15時至23時清潔人力40
      人，夜班23時至7時清潔人力19人，每日實際維護人力不
      得少於100人．．．」，另引為該約一部分之人力配置及
      人力數表載明每日到勤人力早班、午晚班37+3、晚班18+2
      ，輪休替補人員21+2，合約人力數113+10（註：＋之部分
      係預計合約期間，D區北候機廊廳即將開放，亦納入合約
      之清潔維護範圍），第五條第五點規定「契約價金總額，
      ．．．，為完成契約所需全部材料、『人工』、機具、設
      備及履約所必須之費用。」，第八條第廿點規定「廠商工
      作人員．．．工作時．．．，不得從事非契約內規定之工
      作，．．．。」，該條第廿三點規定「廠商履約期間，應
      於每月五日前向機關提送工作月報，其內容包括．．．工
      作人數及時數．．．。」。綜上可知：第二航廈管制區清
      潔維護勞務採購契約原約及續約均極為重視廠商工作人員
      之人數及不得兼職，若人數不足、有所缺工，尚構成扣款
      之原因，該項契約之性質顯非單純承攬契約，是被告辛○○、丁○○及渠等辯護人此部分所辯，尚有誤會。至於證
      人林淳智於原審證稱：第二航廈管制區清潔維護合約性質
      屬勞務承攬云云，因其並非法律專家，其對於契約之法律
      屬性不無誤認，不能據為對被告有利之認定。
（九）被告庚○○辯護人辯稱：貪污治罪條例之圖利罪以違背法
      令為要件，本件僅係內部規則或契約條款之違反，乃行政
      責任問題，不符圖利罪構成要件乙節，按公務員服務法第
      6條規定，公務員不得假借權力，以圖本身或他人之利益
      。被告庚○○為公務員，有其公務員履歷資料在卷可參（
      原審卷一第119-121頁），自不得違反上開法律，再者，
      依交通部民用航空局桃園國際航空站函檢附之職務及業務
      一覽表（原審卷一第185頁），及證人林淳智上開於原審
      證述，堪認被告庚○○（辰○○亦然），係依職權命令管
      理有關機場清潔維護，被告辰○○亦然。因此，本件並非
      單純契約履行問題，或內部行政規則，辯護人所辯，尚有
      誤會。
（十）被告辰○○辯護人辯稱：依證人戌○○、未○○於97年9
      月26日證述，足認被告辰○○所辯可採乙節，經查：證人
      戌○○於本院證稱：只負責巡查環境是否清潔，不負責清
      點人數等語（本院卷第198頁），顯與本案無關，則辯護
      人辯稱可證被告辰○○所辯，顯有誤會。而證人未○○於
      本院稱：負責清潔巡場，不負責清點人數。但曾協助、陪
      同辰○○清點人數，印象中被點到的人，都有到，但要一
      點時間，至於有無換衣服等，從何處來，沒有注意不知道
      。因為只負責清潔巡場，對於被抽點的人是哪一服務區○○○○○道等語（本院卷第198頁背面至199頁背面），所
      陳以不知為主軸，亦無從據為有利被告辰○○之證據。
綜上，此部分被告辛○○、申○○、子○○、乙○○、丁○○，
詐欺取財犯行，被告辰○○、庚○○等圖利犯行，事證明確，均
堪認定。
參、被告等行為後，刑法於95年7月1日修正施行，與本案有關者
    ：修正後刪除第55條牽連犯、第56條連續犯之規定，改以
    一罪一罰，比較修正前後，自以牽連犯及連續犯之ㄧ刑罰，
    為有利被告。關於共同正犯，已由修正前刑法第28條規定
    係二人以上共同實施犯罪之行為者，皆為正犯，修正為該條
    規定二人以上共同實行犯罪之行為者，皆為正犯；範圍有所
    縮小，然於本案不生影響。有關刑法分則各罰金最高額，
    未修正。然關於罰金刑最低度之修正，修正前刑法第33條第
    5款規定罰金刑係新台幣1000元以上，以百元計算之，而修
    正前該條款規定罰金刑係銀元1元以上；自以修正前為有利
    被告。刑法第十條及貪污治罪條例有關公務員之定義，有
    所修正，然於本案不生影響。綜上比較，自應適用修正前法
    。至於禠奪公權部分，依從隨主原則，自應一同適用。
肆、核被告等所為，事實欄三部分，被告丁○○係犯貪污治罪
    條例第11條第3項、第1項之關於違背職務之行為交付賄賂罪
    ，渠雖不具公務員身分，然犯該條項之罪，依該條第3項規
    定，仍構成上開犯罪；被告辰○○係犯貪污治罪條例第4條
    第1項第5款之對於違背聯務之行為收受賄賂罪。同案被告辛○○期約賄賂之低行行為已交付賄賂之高度行為所吸收、被
    告辰○○期約賄賂之低度行為已為收受賄賂之高度行為所吸
    收，均不另論罪。事實欄四部分，被告辛○○、申○○、
    乙○○、丁○○、子○○係犯刑法第339條第1項之詐欺取財
    罪、刑法第216條、第215條之行使業務登載不實文書罪；被
    告辰○○、庚○○均係犯貪污治罪條例第6條第1項第4款之
    對於主管事務直接圖利私人罪、刑法第216條、第213條之行
    使公務員登載不實文書罪。公訴人認被告辰○○、庚○○如
    事實欄四之圖利私人之行為，構成刑法第339條第1項之詐欺
    取財罪，容有未洽，然起訴事實與判決事實同一，爰依法逕
    行變更起訴法條。被告辛○○、丁○○間就所犯關於違背
    職務之行為交付賄賂罪，被告辛○○、申○○、乙○○、丁○○、子○○間就所犯詐欺取財罪、行使業務登載不實文書
    罪，分別具有犯意聯絡及行為分擔，各屬共同正犯。被告
    辛○○、丁○○按月交付賄賂、被告辰○○按月收受賄賂之
    多次行為，均係以被告辰○○洩露預算金額之一個違背職務
    行為之對價，故為一個法律概念行為下之多次自然動作，僅
    論以一罪。被告辛○○、申○○、乙○○、丁○○、子○○按月請款時所犯多次詐欺取財罪、行使業務登載不實文書
    罪，被告辰○○、庚○○按月核銷款項時所犯多次對於主管
    事務直接圖利私人罪、行使公務員登載不實文書罪，各時間
    緊接，所犯係構成要件相同之罪名，顯基於概括犯意為之，
    各為連續犯，應分別依法加重其刑（無期徒刑部份，依法不
    加重）。被告辛○○、申○○、乙○○、丁○○、子○○
    所犯詐欺取財罪、行使業務登載不實文書罪之間，被告辰○○、庚○○所犯對於主管事務直接圖利私人罪、行使公務員
    登載不實文書罪之間，各具有方法結果之牽連犯之關係，依
    刑法修正前即行為時牽連犯之規定，被告辛○○、申○○、
    乙○○、丁○○、子○○應從較重之詐欺取財罪處斷，被告
    辰○○、庚○○應從較重之對於主管事務直接圖利私人罪處
    斷。被告辰○○雖於偵查中陳明其前開按月收取10萬元之
    事實，惟否認係收受賄賂，且未將所收賄賂自動繳交，與貪
    污治罪條例第8條第2項之規定不合，不得依該條規定減輕。
    被告丁○○在偵查中自白按月交付每月10萬元予被告辰○○之事實，就其所犯交付賄賂罪部分，應依貪污治罪條例第
    11條第4項後段之規定減輕其刑。被告庚○○圖利部分，如
    後所述，顯然較被告辰○○為輕，而法定刑相同，不無情輕
    法重之虞，爰依刑法第59條減輕其刑。又被告庚○○就圖利
    罪部分，在偵查中自白（無所得財物，無自動繳交之問題）
    ，應依貪污治罪條例第8條第2項前段之規定，對其所犯對於
    主管事務直接圖利私人罪之部分，遞減輕其刑，又被告庚○○所犯圖利此部分刑有加、減，並先加後減。被告辰○○
    所犯上開收受賄賂罪與圖利罪間；丁○○所犯交付賄賂罪與
    詐欺取財罪間；被告辛○○所犯交付賄賂與詐欺取財罪間，
    犯意各別，行為互殊，應分論併罰之；被告丁○○之辯護人
    認應構成牽連犯，然被告丁○○、辛○○每月行賄被告辰○○10萬元，係為被告辰○○在90年4、5月間招標時洩露預算
    金額，使巨甲金公司順利得標之酬謝，此與巨甲金公司得標
    後，每月於履約後向中正航站請款所發生之詐欺、圖利行為
    ，實屬不同之二事，難認有何牽連關係，不能構成牽連犯，
    被告丁○○辯護人認係牽連犯，尚有誤會，附此敘明。
伍、駁回上訴暨撤銷改判之理由：
一、駁回上訴部分（即被告辛○○、申○○、子○○、乙○○、
    丁○○及被告辰○○部分）：
    原審以事證明確，比較新舊法，適用刑事訴訟法第299條第1
    項前段、第300條、第301條第1項，貪污治罪條例第2條、第
    4條第1項第5款、第6條第1項第4款、第11條第1項、第3項、
    第4項、第8條第2項前段、第10條第1項、第2項、第17條，
    刑法第11條前段、第2條第1項前段、修正前刑法第28條、第
    56條、第339條第1項、第216條、第215條、第213條、第55
    條、第37條第2項、第51條第5款、第8款，刑法施行法第1條
    之1第1項、第2項前段，中華民國96年罪犯減刑條例第2條第
    1項第3款、第7條，並審酌被告辰○○違背職務洩露預算金
    額，形成嚴重不公平競爭；且違背職務收受之賄款高達470
    萬元，犯後猶侈言係被告辛○○見其家境堪憐等原因而自願
    按月交付每月10萬元云云，嚴重影響公務官箴，且不知悔改
    ；圖利部分亦矢口否認，未見悔改。被告辛○○、丁○○行
    賄目的係為取得清潔勞務契約；被告辛○○、申○○、乙○○、丁○○、子○○等實施之詐欺手段、詐得之金額龐大、
    渠等被告在巨甲金公司所扮演之不同角色、被告辛○○、乙○○承認全部犯行，犯後態度良好，被告子○○大致坦承犯
    行，犯後態度尚佳、渠等造成中正航站之損失尚未與中正航
    站達成具體賠償方案等一切情狀。量處被告辛○○有期徒刑
    四年；被告申○○有期徒刑三年；被告子○○有期徒刑二年
    、被告乙○○有期徒刑二年四月。被告宋良治行賄部分處有
    期徒刑一年，禠奪公權一年，並依中華民國九十六年罪犯減
    刑條例減為有期徒刑六月，禠奪公權一年，詐欺部分，處有
    期徒刑一年六月，並依上開減刑條例減為有期徒刑九月，定
    應執行為有期徒刑一年二月，褫奪公權一年。被告辰○○收
    賄部分，處有期徒刑十二年，褫奪公權八年，圖利部分，處
    有期徒刑六年，褫奪公權四年，定應執行十七年六月，禠奪
    公權八年。且說明：被告辰○○犯罪所得財物新台幣肆佰
    柒拾萬元依法追繳沒收，如全部或一部無法追繳時，以其財
    產抵償之。檢警扣案（原審95年度刑管字第2952號）物品
    、由原審依職權命警在中正航站、民用航空局扣得（如原審
    審卷第一宗所附內政部警政署航空警察局扣押物品目錄表）
    之物品，均與本案犯罪無關，僅係本案之物證，均不諭知沒
    收。認事用法，並無違誤（至於原判決認經比較新舊法，應
    適用行為時法（原判決第42頁），依從隨主原則，有關從刑
    禠奪公權部分，亦應一同適用行為時法，因此原判決稱：依
    修正後刑法第37條第2項、修正後刑法第51條第8款之規定，
    諭知禠奪公權，並定被告辰○○所應執行之褫奪公權期間乙
    節，實則上開條項並未修正，原審此部份當係誤載，且與判
    決本旨不生影響，為更正問題；另有關圖利罪以明知違背法
    令為要件，原審雖未明載係違背職權命令，然已載明所違背
    法令之具體內容，當係漏載名稱，不影響實質內容，且與判
    決本旨不生影響，均尚不構成撤銷原因。被告辛○○、申○○、子○○、乙○○、丁○○及被告辰○○等上訴，或謂已
    盡力和解，請求輕判，或執陳詞否認犯行，或認刑度應較其
    他共犯為輕等，均無理由，被告丁○○之辯護人辯稱：丁○○於偵訊坦承犯行，原審理由謂依貪污治罪條例第8條減刑
    ，惟主文未顯現，於法不合乙節，惟依貪污治罪條例減刑，
    係量刑之際一併考量，無庸於主文量處如何，而後減為如何
    之諭知，是辯護人所辯，尚有誤會。綜上，此部份上訴均無
    理由，應予駁回。
二、撤銷改判部分（即被告庚○○部分）：
    原審以事證明確，予以論罪科刑，固非無見，惟原判決事實
    欄載被告庚○○自94年1月起（原判決書第8頁13、14行），
    圖利巨甲金公司0000000元（原判決書第22-23頁），惟理由
    欄卻載；巨甲金公司自92年3月起至案發之94年5月止之詐領
    款項共15,182,991元，即被告庚○○任職期間所圖利巨甲金
    公司之款項（原判決第40頁第17-20行），相互齟齬，尚有
    未洽，被告庚○○上訴否認犯行，固無理由，而其辯護人辯
    稱：庚○○於偵訊坦承犯行，原審理由謂依貪污治罪條例第
    8條減刑，惟主文未顯現，於法不合乙節，惟依貪污治罪條
    例減刑，係量刑之際一併考量，無庸於主文量處如何，而後
    減為如何之諭知，是辯護人所辯，尚有誤會。惟原判決此部
    份既有上述瑕疵可指，即屬不能維持，應由本院撤銷改判。
    爰審酌被告庚○○於偵查中供出全部實情（雖於原審及本院
    審理中翻稱上開各語，無非辯護權之行使，尚不影響其刑責
    ），且案發後負責中正航站自94年7月1日以後開始之清潔維
    護工作之招標案盡心盡力，為國家撙節鉅額之採購金額，可
    認被告庚○○犯後確有悔改之心其，圖得廠商之時間為五月
    ，利益約三百餘萬元，較諸同案被告辰○○之二十月，九百
    餘萬元為少，且被告庚○○於偵訊自白，如上所述得減刑，
    因此，依比例原則，量刑當在同案被告辰○○圖利罪四分之
    ㄧ為合理等情，量處有期徒刑一年六月，禠奪公權一年。被
    告庚○○犯罪在九十六年四月二十四日之前，爰依中華民國
    九十六年罪犯減刑條例第2條第1項第3款，第3條第1項第1款
    ，第7條，第14條規定，減為有期徒刑玖月，禠奪公權一年
    。
陸、被告子○○經合法傳喚，無正當理由不到庭，爰不待其陳述
    ，逕行判決。
丙、無罪部分：
一、公訴意旨另以：同案被告辛○○透過同案被告丁○○每月自
    巧以功公司會計即被告丙○○處提領公司現金10萬元予被告
    辰○○，故被告丙○○亦涉犯貪污治罪條例第11條第1項之
    關於違背職務之行為交付賄賂罪嫌。另被告丙○○每月有開
    立發票交予被告乙○○向中正航站請款，巨甲金公司每月之
    幹部會議，丙○○亦有參加，每個月被告乙○○都會提出巨
    甲金公司實際人數與合約人員不足之事，被告丙○○知情，
    故其涉犯刑法第339條第1項之詐欺取財罪、刑法第215條之
    行使業務登載不實文書罪嫌。
二、按犯罪事實，應依證據認定之，無證據不得推定其犯罪事實
    ；不能證明被告犯罪者，應諭知無罪之判決，刑事訴訟法第
    一百五十四條、第三百零一條第一項分別定有明文；而事實
    之認定，應憑證據，如未能發現相當證據，或證據不足以證
    明，自不能以推測或擬制之方法，為裁判基礎；倘積極證據
    不足為不利於被告事實之認定，即應為有利於被告之認定，
    更不必有何有利之證據（最高法院四十年臺上字第八六號、
    三十年上字第八一六號判例意旨參照）。
三、公訴人認被告丙○○涉有上開犯行，係以同案被告辛○○、
    乙○○、丁○○之警、偵訊證述及被告丙○○警、偵訊之供
    述等為據。訊據被告丙○○均堅決否認上開犯罪，辯稱：有
    在每月15日公司發薪日，秉辛○○之命，給予被告丁○○10
    餘萬元，然以為該10萬餘元均係丁○○之薪水，不知其中有
    10萬元係用以行賄被告辰○○；伊僅承辛○○之命幫忙巨甲
    金公司作員工之薪資轉帳，並依固定金額開立該公司向中正
    航站請款之發票，其餘請款資料均非伊所為，伊在每月幹部
    會議亦僅負責會議紀錄而已，伊對於向中正航站詐領款項乙
    節不知情等語。經查：
（一）有關行賄部分：然證人即同案被告辛○○自警訊以迄原審
      ，均證稱伊未將每月讓被告丁○○提領公司現金10萬元之
      用途告知被告丙○○。被告丙○○秉其之命，未將該筆每
      月10萬元作帳等語，固堪認定被告丙○○確知每月讓被告
      丁○○提領公司現金10萬元等情，而該筆每月10萬元給予
      被告丁○○係屬巨甲金公司或巧以功公司之暗帳，或有不
      符會計作帳或出納之原則，惟尚難遽認經手會計人員知悉
      其真正用途，因此，被告丙○○辯稱：不知丁○○領得該
      款項，究竟作何用途等語，尚非全然無據，且公訴人未提
      出證據證明：被告丙○○知悉該款係用以行賄辰○○以交
      換其違背職務告知預算金額並指示以預算金額8成左右投
      標之對價等情，是無證據足認被告丙○○對於貪污治罪條
      例第11條第1項之關於違背職務之行為交付賄賂罪，與同
      案被告辛○○、丁○○間，有何主觀上之犯意聯絡，難認
      其有此部分犯行。
（二）有關詐欺部分：
    被告丙○○否認任職巨甲金公司乙節，觀諸扣案之巨甲金
      公司90年7月至94年5月之薪（工）資表可知，被告丙○○
      並未在該公司支薪，且證人辛○○、乙○○證稱巨甲金公
      司在台中另雇有會計，僅在中正航站請被告丙○○幫忙作
      巨甲金公司薪資轉帳、開立向中正航站請款之發票等情，
      是被告丙○○所辯，尚非無據。至於被告丙○○於偵訊固
      不諱言：巨甲金公司之發票係由其所開立等語（偵字第11
      589號卷第35頁），堪認被告丙○○參與製作發票及薪資
      轉帳等情，惟製作發票、薪資表及轉帳等，乃會計之例行
      工作，因此，能否以製作發票，即得推認被告丙○○知悉
      同案被告辛○○等詐領情事，並與之有犯意連絡？殊堪斟
      酌。
    至於同案被告乙○○於偵訊證稱：每個月都有開幹部會議
      ，會議由辛○○、申○○主持，丙○○有參加會議，開會
      時乙○○都會提出巨甲金人員不足之事情，丙○○對於巨
      甲金人員不足之事情亦知悉等語（偵字第11589號卷第15
      頁），或稱：因為我交給丙○○的巨甲金的工資表與她請
      款的人數不符，所以她應該知道有虛報等語（偵字第1159
      0號卷第108頁），於原審稱：巨甲金公司的薪資都是由丙○○去做薪資轉帳，薪資付款有現金、有支票、還有轉帳
      的，現金、支票是由丙○○作成清單，支票是開辛○○個
      人的支票，然後再交由員工簽名等語（原審卷二第59頁）
      並證稱：第一點，我們每月開例行會議時，子○○都有報
      告巨甲金公司現有員工人數。第二點，薪工資表裡面的人
      數與合約人數規定的不一樣，所以我認為她應該知道，因
      為薪資是丙○○發的。子○○在宣布巨甲金公司的在職員
      工人數，丙○○也都有在場聽到，因為她在場作會議記錄
      等語（原審卷二第133頁，第137頁），固足認被告丙○○
      知悉人數問題，惟被告丙○○否認知悉同案被告辛○○等
      用以詐騙，衡情，被告丙○○係巧以功公司之會計，僅係
      製作巨甲金公司會計資料，並未參與實際經營巨甲金公司
      ，亦非該公司股東、該公司清潔現場管理幹部，能否知悉
      巨甲金公司人數不足，係因人力遭挪用至長榮貴賓室等其
      他處所，並仍以遭挪用之清潔工人頭充數，每月向中正航
      站請領契約款項？非無疑問，且嗣後巨甲金公司相關人員
      是否有加以善後補正，依被告丙○○於公司之層級，豈有
      必知之理？至於證人乙○○所稱：我認為她應該知道等語
      ，不無臆測，尚難遽採，且證人乙○○認被告丙○○知悉
      之理由為：被告丙○○製作薪資表，然觀諸扣案巨甲金公
      司自90年7月至94年5月之薪（工）資表可知，在該等薪（
      工）資表上製表欄上用印者，多數係巨甲金公司之會計林
      慧欣（證人乙○○證稱該人為巨甲金公司在台中之會計）
      ，少數係李淑芳用印（亦有少數係乙○○、子○○用印）
      ，被告丙○○僅曾在94年3月之薪（工）資表之會計欄上
      用印，則其辯稱：並未製作每月向中正航站請款之資料等
      語，尚非無據。被告丙○○既未每月製作薪資表，則如何
      能推知其知悉同案被告辛○○等詐領情事？是證人乙○○
      所謂被告丙○○知悉之依據，已屬過度解讀，與上開證據
      不符，不能採信。從而，公訴人以證人乙○○上開說詞，
      為不利被告丙○○之依據，即有誤會。
    除證人乙○○上述說詞外，其餘同案被告，均未指證被告
      丙○○知悉巨甲金公司依契約規定，每日應派最少清潔工
      員額數量，均不能據為不利被告丙○○之依據。
    至於扣案契約、請領單據及員工簽到等資料，固足證明同
      案被告辛○○等詐欺，然不能以之推論被告丙○○與其等
      有何犯意聯絡或行為分擔。亦不能據為不利被告丙○○之
      證據。
綜上，公訴人所舉證據，均不能證明被告丙○○知悉詐領情事，
或與其他同案被告有何犯意聯絡，此外復查無其他積極之證據，
足證被告丙○○有公訴人所指此部分犯行，衡諸首開法條及判例
意旨，自應諭知被告丙○○無罪。
四、原審同此認定，諭知被告丙○○無罪，尚無不合，檢察官上
    訴意旨，未提新證據，無非對原有事證再為爭執，難認有理
    由， 應予駁回。
據上論斷，應依刑事訴訟法第371條，第368條，第369條第1項，
第364條，第299條第1項前段、第300條、貪污治罪條例第2條、
第6條第1項第4款、第8條第2項前段、第17條，刑法第11條前段
、第2條第1項前段、修正前刑法第55條，第56條，第59條，第21
6條，第213條，第37條第2項，中華民國九十六年罪犯減刑條例
第2條第1項第3款，第3條第1項第1款，第7條，第14條，判決如
主文。
本案經檢察官張啟彬到庭執行職務。
中    華    民    國    97    年    10    月    17    日
                  刑事第十八庭審判長法  官  吳鴻章
                                    法  官  陳健順
                                    法  官  周政達
以上正本證明與原本無異。
詐欺部分，不得上訴。
其餘部分，如不服本判決，應於收受送達後十日內向本院提出上
訴書狀，其未敘述上訴之理由者並得於提起上訴後十日內向本院
補提理由書（均須按他造當事人之人數附繕本）。
                                    書記官  莊昭樹
中    華    民    國    97    年    10    月    17    日
附錄：本案論罪科刑法條全文
貪污治罪條例第4條第1項第5款
有下列行為之一者，處無期徒刑或十年以上有期徒刑，得併科新
台幣一億元以下罰金：
一、竊取或侵占公用或公有器材、財物者。
二、藉勢或藉端勒索、勒徵、強占或強募財物者。
三、建築或經辦公用工程或購辦公用器材、物品，浮報價額、數
    量、收取回扣或有其他舞弊情事者。
四、以公用運輸工具裝運違禁物品或漏稅物品者。
五、對於違背職務之行為，要求、期約或收受賄賂或其他不正利
    益者。
貪污治罪條例第6條第1項第4款
有下列行為之一者，處五年以上有期徒刑，得併科新臺幣三千萬
元以下罰金：
一、意圖得利，抑留不發職務上應發之財物者。
二、募集款項或徵用土地、財物，從中舞弊者。
三、竊取或侵占職務上持有之非公用私有器材、財物者。
四、對於主管或監督之事務，明知違背法令，直接或間接圖自己
    或其他私人不法利益，因而獲得利益者。
五、對於非主管或監督之事務，明知違背法令，利用職權機會或
    身分圖自己或其他私人不法利益，因而獲得利益者。
貪污治罪條例第11條第1項、第3項
對於第2條人員，關於違背職務之行為，行求、期約或交付賄賂
或其他不正利益者，處1年以上7年以下有期徒刑，得併科新臺幣
3百萬元以下罰金。
不具第2條人員之身分而犯前二項之罪者，亦同。
中華民國刑法第339條第1項
意圖為自己或第三人不法之所有，以詐術使人將本人或第三人之
物交付者，處5年以下有期徒刑、拘役或科或併科1千元以下罰金
。
中華民國刑法第216條
行使第210條至第215條之文書者，依偽造、變造文書或登載不實
事項或使登載不實事項之規定處斷。
中華民國刑法第215條
從事業務之人，明知為不實之事項，而登載於其業務上作成之文
書，足以生損害於公眾或他人者，處3 年以下有期徒刑、拘役或
5百元以下罰金。
中華民國刑法第213條
公務員明知為不實之事項，而登載於職務上所掌之公文書，足以
生損害於公眾或他人者，處1年以上7年以下有期徒刑。


司法院資訊處製作；財團法人民間司法改革基金會備份。
